臺灣臺北地方法院民事裁定
111年度北簡字第12359號
原      告  鄭禹祥

訴訟代理人  葉慶媛律師
上列原告與被告林雅雯間請求排除侵害等事件，本院裁定如下：
    主  文
原告應於收受本裁定送達後五日內，向本院補繳裁判費新臺幣柒
佰柒拾元，暨補正被告林雅雯之最新戶籍謄本，逾期如有未補繳
（正）者，即駁回原告之訴。
    理  由
一、按提起民事訴訟，應依民事訴訟法第77條之1第2項、第77條
    之13規定，按訴訟標的起訴時之交易價額繳納裁判費，此為
    必備之程式。次按訴訟標的之價額，由法院核定；法院因核
    定訴訟標的之價額，得依職權調查證據；以一訴主張數項標
    的者，其價額合併計算之；以一訴附帶請求損害賠償者，不
    併算其價額，民事訴訟法第77條之1第1項、第3項、第77條
    之2第1項前段、第2項分別定有明文。訴訟標的之價額多寡
    ，影響應踐行之訴訟程序，與公益有關，乃法院應依職權調
    查核定之事項，不受當事人主張之拘束（最高法院108年度
    台聲字第189號、台簡抗字第29號裁定意旨參照）。民事訴
    訟採有償主義，裁判費之預納乃起訴或上訴必備之程式，攸
    關公益，屬於訴訟成立（合法）要件，法院不論訴訟程序進
    行至何程度，均應依職權調查該要件是否具備，以維護公益
    及當事人之程序利益（最高法院107年度台抗字第700號、10
    6年度台抗字第64號裁定意旨參照）。次按請求將土地上之
    房屋拆除並交還土地之訴，係以土地之交還請求權為訴訟標
    的，其訴訟標的之價額應以土地之交易價額即市價為準（最
    高法院111年度台抗字第204號裁定意旨參照）。土地公告現
    值係直轄市或縣（市）政府依平均地權條例第46條規定，每
    年對於轄區內之土地於經調查地價動態、繪製地價區段圖、
    估計區段地價後提交地價評議委員會評定，據以在每年1月1
    日公告作為土地移轉現值之參考及補償徵收土地地價或設定
    之依據，乃政府機關對土地價值逐年檢討、調整、評估之結
    果，自非不得認與市價相當而作為核定訴訟標的價額之參考
    （最高法院111年度台抗字第337號裁定意旨參照）。
　　所謂起訴時之交易價額，係指起訴時客觀之市場交易價額而
    言（最高法院110年度台抗字第928號、第40號、109年度台
    抗字第1447號、第587號裁定意旨參照）。房屋課稅現值固
    可做為法院核定房屋交易價值之參考資料，然其僅係稅捐機
    關課徵房屋稅之基準，與房屋交易價值未必相當，法院於核
    定房屋交易價值時，尚需參酌該房屋坐落位置、面積、結構
    、新舊及與坐落基地間之法律關係等資料，必要時得命當事
    人查報或囑託鑑定機關鑑定系爭房屋價值（最高法院109年
    度台抗字第1394號、108年度台抗字第149號裁定意旨參照）
    。又起訴，應以訴狀表明當事人及法定代理人，提出於法院
    為之；原告之訴，有民事訴訟法第249條第1項所列各款情形
    之一，依其情形可以補正，審判長應定期間命其補正；簡易
    訴訟程序，除本章別有規定外，仍適用第一章通常訴訟程序
    之規定，亦為民事訴訟法第244條第1項第1款、第249條第1
    項但書、第436條第2項所明定；如原告於法院定期命其補正
    後，逾期仍未補正者，即應以裁定駁回之，民事訴訟法第24
    9條第1項第6款亦定有明文。
二、本件原告起訴時雖陳報本件訴訟標的價額為新臺幣（下同）
    424,840元，並據此繳納第一審裁判費4,630元（見本院卷第
    5頁、第9頁）。經查，本件訴訟標的價額核定為491,945元
    （計算式如附表所示），應徵第一審裁判費5,400元，於扣
    除原告已繳之裁判費4,630元後，尚應補繳裁判費770元。又
    本件原告起訴記載被告林雅雯，惟未提出如主文所示之文件
    ，且據本院依職權查詢被告林雅雯之個人戶籍，均無資料，
    此有本院網路資料查詢申請表及查詢結果附卷可稽，致本院
    無從確定被告林雅雯之當事人能力有無及其真實住居所，是
    原告之起訴核與前開應備程式不合。準此，爰依民事訴訟法
    第436條第2項、第249條第1項但書規定，命原告於收受本裁
    定送達後5日內，向本院依法補繳（正）之，逾期如有未補
    繳（正）者，即駁回原告之訴。
三、依民事訴訟法第436條第2項、第249條第1項但書，裁定如主
　　文。
中　　華　　民　　國　　111 　年　　8 　　月　　24　　日
                  臺北簡易庭    法　官　詹慶堂
附表：
本件訴訟標的價額計算方式：
一、訴之聲明第1項請求被告應將門牌號碼臺北市○○區○○○路0段0
    00巷00號6樓之1如原證3所示斜線部分，面積為3.885平方公
    尺之範圍騰空返還予原告，並將甲邊線隔間牆壁拆除，回復
    至乙邊線隔間牆壁部分：
　㈠請求被告將前揭面積3.885平方公尺範圍騰空返還予原告之訴
    訟標的價額為299,145元（計算式：公告土地現值539,000元
    ×3.885平方公尺÷7層＝299,145元）。
　㈡請求被告將甲邊線隔間牆壁拆除，回復至乙邊線隔間牆壁之
    訴訟標的價額為163,890元（見本院卷第57頁工程估價單）
　㈢以上合計為463,035元（計算式：299,145元＋163,890元＝463,
    035元）。　　
二、訴之聲明第2項請求被告給付自110年9月13日起至111年5月1
    9日起訴前相當於租金之不當得利28,910元（計算式：每月3
    ,540元×8個月＋3,540元×5/30＝28,910元），為基於原告於起
    訴前已發生之獨立請求權，與原告訴之聲明第1項不具有主
    從、附隨或牽連關係，依民事訴訟法第77條之2第1項前段規
    定，此部分訴訟標的價額應予併計。
三、另訴之聲明第2項請求自111年5月19日起至騰空返還占用範
    圍之日止，按月給付原告3,540元部分，依民事訴訟法第77
    條之2第2項規定，不併算其金額。　　
四、綜上，本件訴訟標的價額共計為491,945元（計算式：463,0
    35元＋28,910元＝491,945元）。
以上正本係照原本作成。
如不服本裁定關於核定訴訟標的價額部分，應於裁定送達後10日
內向本院提出抗告狀，並繳納抗告費新臺幣1,000元；其餘關於
命補繳裁判費部分，不得抗告。
中　　華　　民　　國　　111 　年　　8 　　月　　24　　日
                                書記官　馬正道